【裁判字號】    98,消債更,121
【裁判日期】    980812
【裁判案由】    更生事件
【裁判全文】
臺灣臺北地方法院民事裁定           98年度消債更字第121號
聲  請  人
即 債 務人  甲○○
代  理  人  廖于清律師
上列聲請人因消費者債務清理事件聲請更生，本院裁定如下：
    主  文
聲請駁回。
聲請費用由聲請人負擔。
    理  由
一、按聲請更生或清算不合程式或不備其他要件者，法院應以裁
    定駁回之，但其情形可以補正者，法院應定期間先命補正，
    消費者債務清理條例第8 條定有明文。次按債務人對於金融
    機構因消費借貸、自用住宅借款、信用卡或現金卡契約而負
    債務，在聲請更生或清算前，應提出債權人清冊，以書面向
    最大債權金融機構請求協商債務清償方案，並表明共同協商
    之意旨，同條例第151 條第1 項亦有明定，而其立法目的在
    於債務人受法院裁定開始更生或清算程序者，其生活、資格
    、權利等均將受限制，該等程序係債務清理之最後手段，於
    債務人無法與債權人協商時，始適用更生程序或清算程序清
    理其債務，觀諸其立法理由亦明。是以，債務人應確實經此
    協商程序，始能聲請更生或清算，如債務人與債權人於進行
    協商程序時，一造當事人消極未盡相關協商義務，或實際上
    並無成立協商之真意，即難謂已履踐該條規定之前置協商程
    序。
二、本件聲請意旨略以：聲請人前積欠金融機構無擔保債務約新
    臺幣（下同）1,346,712 元，就前開債務，於民國97年7 月
    間向最大債權金融機構即萬泰商業銀行股份有限公司（下稱
    萬泰銀行）申請債務協商，然因萬泰銀行提出之協商還款條
    件為分166 期、年利率6％ 、每期（月）還款12,000元，而
    聲請人自92年中年失業後，收入不甚穩定，每月房租及必要
    生活費用尚需由配偶分擔及向親友調借，遑論履行前揭還款
    方案。聲請人雖欲與萬泰銀行再次協商，然銀行堅持此條件
    而毫無協商餘地，嗣並以聲請人要求撤銷已協商通過之還款
    方案為由逕寄協商不成立通知書，將協商破裂責任歸咎聲請
    人，足見債權銀行並無協商之意。聲請人無擔保或無優先權
    之債務總額未逾1,200 萬元，復未經法院裁定開始清算程序
    或宣告破產，為此聲請更生等語。
三、經查，本件聲請人於97年間向最大債權銀行萬泰銀行提出前
    置協商申請，該銀行乃於97年9 月30日提出協商方案為166
    期、利率6％ 、月繳12,000元，聲請人亦同意此協商方案；
    然聲請人嗣於同年10月7 日表示月繳金額希調降至6,000 元
    ，同月13日復表明月繳金額希調降為4,000 元至5,000 元，
    並稱：若無法在5,000 元以下會申請更生等語，經萬泰銀行
    同月14日再提供180 期、利率3％ 、月繳9,321 元，惟聲請
    人即表示已決定聲請更生，以致協商不成立等情，有萬泰銀
    行陳報狀暨所附債清客服記錄附卷可憑。而聲請人於未逾半
    月之期間內，由原同意月繳12,000元至每月僅擬繳5,000 元
    （即未達原協商金額之1/2） ，差距不可謂小，惟遍查全卷
    ，並無聲請人財產或生活狀況於上該期間內有劇烈變動之情
    ，本院並參酌聲請人所表示若無法在5,000 元以下會申請更
    生等語，應認聲請人原先同意最大債權銀行提出之還款條件
    ，嗣因擬聲請更生，故實際上已無協商之真意，並消極未盡
    協商之簽約義務。按之上開說明，難謂聲請人已履踐消費者
    債務清理條例第151 條規定之前置協商程序。此由聲請人98
    年4 月6 日陳報狀自陳每月收入約10,000元（美商賀寶芙股
    份有限公司臺灣分公司），又依上揭債清客服紀錄，聲請人
    於債權銀行線上面談時曾表示子、女會給予孝親費每人約5,
    000 元，經扣除聲請人陳報狀所述現每月支出約6,000 元（
    含手機費、機車交通費、伙食費），房屋租金則由子女支付
    ，每月實尚餘14,000元，顯無無法負擔萬泰銀行97年10月14
    日所為協商方案180 期、利率3％ 、月繳9,321 元之情事益
    明。
四、且查，本件更生之聲請，本院為調查債務人之財產及其變動
    狀況，於民國98年3 月16日裁定命其於收受裁定後10日內補
    正如附表所示文件，該裁定並於同月26日送達債務人及代理
    人，有本院送達證書回執附卷可稽。惟債務人迄今僅提出97
    年度美商賀寶芙股份有限公司進貨資料申報表、97年度所得
    扣繳憑單、電信、水、電、瓦斯費繳費明細、臺灣新光商業
    銀行存簿、房屋租賃契約書，餘均付之厥如，或縱有說明惟
    全無證明文件，難認已為合法之補正。
五、綜上，聲請人原已同意最大債權銀行提出之還款條件，嗣因
    擬聲請更生，即消極未盡協商之簽約義務，難謂已履踐消費
    者債務清理條例第151 條規定之前置協商程序；且其本件聲
    請，復有消費者債務清理條例第46條第3 款所定情形，該欠
    缺又均屬無從補正，依上說明，自應駁回其更生之聲請，爰
    裁定如主文。
中    華    民    國    98    年    8     月    12    日
                          民事第二十七庭
                              法      官  王幸華
上為正本係照原本作成
如不服本裁定，應於裁定送達後10日內，以書狀向本院提出抗告
，並繳納抗告費新臺幣1千元
中    華    民    國    98    年    8     月    12    日
                              書  記  官  游士霈
附表：
１、聲請人97年1 月至98年3 月之收入證明 (在職證明、附完整
    清晰內頁資料並補登完畢之薪資帳戶存摺影本、扣繳憑單、
    綜合所得稅結算申報書。)
2、聲請人配偶及直系血親卑親屬即子女95、96年度之綜合所得
   稅各類所得資料清單、最近一個月內之財產歸屬資料清單及
   97年1 月至98年2 月之收入證明（在職證明、附完整清晰內
   頁資料並補登完畢之薪資帳戶存摺影本、扣繳憑單、綜合所
   得稅結算申報書。）
3、說明積欠各債權銀行債務之事實上原因，並提出證明文件。
   並提出聲請更生前聲請人每月應給付各債權人之本金、利息
   、違約金及其他費用之數額，請以列表方式提出明細，並註
   明自何時起未清償及無法清償之原因。
4、聲請人於97年間向最大債權銀行商業銀行申請債務協商不成
   立之原因為何？最大債權銀行銀行提供之清償方案具體內容
   及雙方未能達成協商之差距為何？
5、聲請人更生前兩年內各項必要支出之明細及證明文件。聲請
   更生前兩年內各項收入（利息、執行業務、稿費及講演鐘點
   費、薪資、營利、租賃、財產交易、競技及其他收入）、給
   付（保險、年老、退休、年金及其他給付）、津貼及補助（
   敬老、鄰里長、身心障礙及其他津貼及補助）之明細及證明
   文件。
6、聲請人於各金融機構之全部存摺（含證券存摺）影本（需附
   完整清晰內頁並補登存摺至本裁定送達日之後）。
7、聲請人現居住地之租賃契約書及繳納租金之證明文件。聲請
   人更生前兩年每月繳付租金之證明文件；若為匯款繳付，應
   提出匯款單或帳戶交易明細表等資料；若為現金繳付，應說
   明現金來源並提出證明文件。
8、聲請人之收入已不足支應必要支出，如何籌措資金、擬定更
   生方案以清償債務。若法院裁准更生，債務人如擬提出之更
   生計畫？是否可行？即有何資金或工作能力可以分期返還？
   （依債務人目前之情況已入不敷出，將來更生方案倘無履行
   之可能，法院將無法認可更生方案，債務人提出本件聲請將
   無實益）。
9、聲請人、配偶、子女及母親為要保人或受益人之壽險保單及
   儲蓄性、投資性保單，並陳報現有保單價值準備金及依約已
   可領取之保險給付項目、金額。
10. 最近五年內從事國內外股票、期貨、基金或其他金融商品之
   投資交易明細及證明文件。
11. 聲請更生前兩年內之收入已不足支應必要支出，聲請人之前
   如何能清償債權，若有資助者，應陳報其姓名、地址、資助
   金額、資助原因、有無提供擔保，並提出證明文件（資金交
   付、支領及使用流向之證明）。


司法院資訊處製作；財團法人民間司法改革基金會備份。
